臺灣臺南地方法院刑事判決　　　　　　　99年度易緝字第57號
公　訴　人　臺灣臺南地方法院檢察署檢察官
被　　　告　林健鴻
上列被告因詐欺等案件，經檢察官提起公訴（90年度偵緝字第11
9號），被告於準備程序中就被訴事實為有罪之陳述，本院裁定
進行簡式審判程序，判決如下：
    主  文
林健鴻共同連續犯行使偽造私文書罪，累犯，處有期徒刑拾月。
附表一、二所示偽造之署押，均沒收。
    事  實
一、林健鴻前因重利罪，經法院判處有期徒刑八月，於民國八十
    七年九月十八日縮短刑期執行完畢，仍不知謹言慎行，復於
    八十八年七月間認識一名自稱係「王先生」之不詳姓名成年
    男子，竟基於共同行使變造特種文書、行使偽造私文書及詐
    欺得利之概括犯意聯絡，由「王先生」負責提供變造之身分
    證影本，林健鴻負責於附表一、二所示門號申請書、同意上
    偽簽「龔惠禎」等人署名（僅附表一編號12「潘申發」署名
    為林健鴻使不知情之女友代簽），而偽造私文書後，連同前
    述變造之身分證影本，持向臺南縣永康市○○路二百七十六
    號「國耀通信聯盟永康店」不知情之業務員尤章溪辦理如附
    表一、二所示行動電話門號，足生損害於附表一、二所示「
    龔惠禎」等人。之後林健鴻再將上開門號之SIM卡交付予「
    王先生」，「王先生」或其同夥並在電腦某網站上刊登有「
    打電話不用錢」廣告，適有孫建邦（業經判決有罪確定）於
    八十九年四月底見該廣告，乃留下其電子信箱，並與該電腦
    網站上自稱「楊先生」之男子取得聯絡後，孫建邦即在中央
    大學龍貓資訊站之B.B.S站上刊登販售王八機門號等字樣之
    廣告，並留下其電子信箱以供聯絡。嗣有自稱「李家龍」之
    男子，及綽號「小玲」女子經該廣告向孫建邦聯繫購買後，
    「王先生」又指示林健鴻於八十九年五月七日將附表一所示
    行動電話中某十張門號之SIM卡交付予孫建邦，再轉賣予「
    李家龍」盜打，及指示林健鴻於八十九年五月十八日將附表
    二編號17所示行動電話門號SIM卡交付予孫建邦，再轉賣予
    「小玲」盜打，其餘門號之SIM卡，「王先生」則經由其他
    管道轉賣他人，供盜打電話，而遠傳電信股份有限公司（下
    簡稱遠傳電信）及台灣大哥大股份有限公司（下簡稱台哥大
    ）亦因誤信該盜打電話者即為門號申辦人，乃提供如附表一
    、二所示金額之電信服務等不法利益，林健鴻則由「王先生
    」處獲取每張SIM卡新臺幣（下同）二百元之不法所得。
    理  由
一、上開犯罪事實有下列證據可資證明：
  (一)遠傳電信行動電話部分：
  1.被告自白。
  2.證人尤章溪、孫建邦之證述。
  3.證人（即附表一之被害人）龔惠禎、賴欣圓、李麗秋、江麗
    珠、邱秀菊、姚慧苓、邱碧姬、姚鳳撰、黃如秀、王佑峰、
    許凰美、潘坤發之證述。
  4.證人尤章溪所提供之被告林健鴻申辦之門號資料（參警卷第
    12至13頁）、遠傳電信提供之附表一所示龔惠禎等十二人之
    行動電話服務申請書等資料（參本院90年度易字第2323號卷
    第41至260頁）。
  (二)台哥大行動電話部分：
  1.被告自白。
  2.證人尤章溪、孫建邦之證述。
  3.證人（即附表二之被害人）呂園妹、王淑卿、陳登麟、王宇
    澤、楊采穎（原名楊淑儀）、彭漢貞、江麗珠、姚慧苓、邱
    秀菊、陳春香、姚鳳撰、郭碧雲、劉德振、黃建銘、賴欣圓
    、周民華之證述。
  4.證人尤章溪所提供之被告林健鴻申辦之門號資料（參警卷第
    14至15頁）、台哥大提供之如附表二所示呂園妹等十七人之
    行動電話服務申請書等資料共三宗（即南院鵬刑來90易2323
    字第5206號函證一部分（下稱卷一）、南院鵬刑來90易2323
    字第5206號函證二部分（下稱卷二）、法警09255622號函所
    附之客戶門號欠費明細資料證三部分（下稱卷三））、台哥
    大提供之周民華行動電話服務申請書等資料（參本院刑事卷
    宗94年易緝字第32號卷第53至57頁）。
二、新舊法比較及論罪科刑
  (一)新舊法比較：被告犯罪後，刑法第二條、第二十八條、第四
    十七條、第五十五條牽連犯、第五十六條等條文，業於九十
    四年二月二日修正公布，並自九十五年七月一日施行。
  1.修正後第二條第一項規定：「行為後法律有變更者，適用行
    為時之法律。但行為後之法律有利於行為人者，適用最有利
    於行為人之法律」，然如行為後法律雖有修正，但僅其內容
    為形式上做文字之修正，或僅係將法理明文化，或僅係易動
    法條項次時，因未涉及犯罪構成要件或處罰內容之變更，自
    非屬法律之變更，而無依刑法第二條第一項之規定予以比較
    新舊法之必要。惟如修正後之內容客觀上已涉及犯罪構成要
    件或處罰內容等實質上變更時，即屬法律之變更，而應依刑
    法第二條第一項之規定比較新舊法。又如依修正前後規定，
    對被告而言並無有利或不利之情形，自無適用刑法第二條第
    一項為比較新舊法之問題。
  2.修正前刑法第二十八條規定：「二人以上共同實施犯罪之行
    為者，皆為正犯」，修正後則改為「二人以上共同實施犯罪
    之行為者，皆為正犯」，已排除「陰謀共同正犯」及「預備
    共同正犯」，然不論依修正前或後規定，被告之行為皆應論
    以正犯，是無庸為新舊法比較。
  3.修正前刑法第四十七條有關累犯規定為：「受有期徒刑之執
    行完畢，或無期徒刑或有期徒刑一部之執行而赦免後，五年
    以內再犯有期徒刑以上之罪者，為累犯，加重本刑至二分之
    一」，修正後於第四十七條第一項改規定為：「受徒刑之執
    行完畢，或一部之執行而赦免後，五年以內故意再犯有期徒
    刑以上之罪者，為累犯，加重本刑至二分之一」，限制以故
    意再犯為限，方成立累犯。然無論依修正前後之規定，被告
    之行為皆構成累犯，自無庸為新舊法之比較。
  4.修正前刑法第五十五條後段有關牽連犯原規定：「犯一罪而
    其方法或結果之行為犯他罪名者，從一重處斷」，修正後則
    已刪除關於牽連犯之規定，被告為詐取不法之電信服務等利
    益，而行使偽造私文書及變造之身分證等犯行，依修正前之
    規定，應從一重處斷，修正後則應依數罪併罰之規定分論併
    罰。比較新舊法結果，修正前之規定較有利於被告，依刑法
    第二條第一項規定，應適用修正前即行為時之刑法第五十五
    條牽連犯之規定論處。
  5.修正前刑法第五十六條前段原規定：「連續數行為而犯同一
    之罪名者，以一罪論」，修正後則刪除該條有關連續犯之規
    定，則被告之犯行，因行為後刑法業已刪除連續犯之規定，
    此刪除雖非犯罪構成要件之變更，但顯已影響行為人刑罰之
    法律效果，自屬法律有變更，比較新、舊法結果，仍應適用
    較有利於被告之行為時法律即舊法論以連續犯。
  (二)論罪科刑
  1.核被告偽造申請書及同意書後，併同變造之身分證持以申辦
    行動電話門號等等犯行，係犯刑法第二百十六條、第二百十
    條、第二百十二條之罪，被告詐騙電信服務之行為，除附表
    二編號11及17，係犯同法第三百三十九條第三項、第二項詐
    欺得利未遂罪外，餘皆係犯同條第二項詐欺得利罪。被告就
    上開犯行，與「王先生」、「楊先生」（就全部犯行）及孫
    建邦（僅就詐欺得利部分）有犯意聯絡、行為分擔，皆應論
    以共同正犯。被告使不知情之女友，在附表一編號12申請書
    上，簽署「潘申發」名字，以為申辦行動電話之意，為偽造
    私文書之間接正犯。被告偽造署押為偽造私文書之部分行為
    ，又偽造私文書後持以行使，偽造之低度行為為行使之高度
    行為吸收，均不另論罪。被告先後多次冒名申辦行動電話及
    轉賣SIM卡供他人盜打等犯行，時間緊接，方法相同，觸犯
    構成要件相同之罪名，顯係基於概括犯意反覆而為，應依修
    正前刑法第五十六條連續犯規定論以一罪，並依法加重其刑
    。被告行使偽造之私文書、變造文書之目的在詐欺不法電信
    服務，所犯上開三罪間，有方法結果之牽連關係，應從一重
    之行使偽造私文書論處。被告前因重利罪，經法院判處有期
    徒刑八月，於八十七年九月十八日縮短刑期執行完畢，有卷
    附被告全國前案紀錄表可按，其受有期徒刑之執行完畢，五
    年內故意再犯有期徒刑以上之罪，為累犯，依法遞加重其刑
    。
  2.爰審酌被告正值年輕力壯，不思以正途取財，為貪圖小利，
    竟甘願受人指使，冒用多人名義申辦行動電話門號，更進而
    轉賣他人供不法之徒盜打，造成龔惠禎等二十九名被害人有
    受電信公司追償電用費等損害之虞，亦使遠傳電信及台哥大
    分別遭受八十二萬一千四百九十四元及四十六萬二千八百五
    十五元之高額損失，殊屬不該，惟被告犯後尚知坦認犯行等
    一切情狀，量處如主文所示之刑。公訴意旨雖對被告具體求
    處有期徒刑二年，然本院審酌上情，仍認以主文所示刑度較
    為妥適，附此敘明。附表一、二所示偽造之署押，均應依刑
    法第二百十九條宣告沒收。
  3.被告犯罪行為雖在九十六年四月二十四日前，然被告因本案
    於九十四年十月四日經本院發布通緝，嗣於九十九年六月三
    十日始為警緝獲，有通緝書及通緝案件報告書各一份在卷可
    稽，而依九十六年七月十六日施行之中華民國九十六年罪犯
    減刑條例第五條規定：「本條例施行前，經通緝而未於中華
    民國九十六年十二月三十一日以前自動歸案接受偵查、審判
    或執行者，不得依本條例減刑」，是被告並不符合減刑之規
    定，附此敘明。
據上論斷，應依刑事訴訟法第二百九十九條第一項前段、第二百
七十三條之一第一項，刑法第二條第一項、第二十八條、修正前
第五十六條、第二百十六條、第二百十條、第二百十二條、第三
百三十九條第二項、第三項、第四十七條第一項、修正前第五十
五條、第二百十九條，刑法施行法第一之一條，判決如主文。
本案經檢察官黃淑妤到庭執行職務
中    華    民    國   100    年    1     月    4     日
                刑事第十一庭  法  官  包梅真
以上正本證明與原本無異。
如不服本判決應於收受本判決後10日內向本院提出上訴書狀，並
應敘述具體理由。其未敘述上訴理由者，應於上訴期間屆滿後20
日內向本院補提理由書狀（均須按他造當事人之人數附繕本）「
切勿逕送上級法院」。
                              書記官  李淑秋
中    華    民    國   100    年    1     月    4     日
附錄本案論罪科刑法條全文
中華民國刑法第216條：
（行使偽造變造或登載不實之文書罪）
行使第210條至第215條之文書者，依偽造、變造文書或登載不實
事項或使登載不實事項之規定處斷。
中華民國刑法第210條：
（偽造變造私文書罪）
偽造、變造私文書，足以生損害於公眾或他人者，處5年以下有
期徒刑。
中華民國刑法第212條：
（偽造變造特種文書罪）
偽造、變造護照、旅券、免許證、特許證及關於品行、能力服務
或其他相類之證書、介紹書，足以生損害於公眾或他人者，處1
年以下有期徒刑、拘役或3百元以下罰金。
中華民國刑法第339條：
（普通詐欺罪）
意圖為自己或第三人不法之所有，以詐術使人將本人或第三人之
物交付者，處5年以下有期徒刑、拘役或科或併科1千元以下罰金
。
以前項方法得財產上不法之利益或使第三人得之者，亦同。
前二項之未遂犯罰之。
附表一：遠傳電信股份有限公司行動電話門號
┌──┬─────┬────┬───┬─────┬───┬──────┬───┐
│編號│電話門號  │申請日期│被害人│欠繳費用  │申請書│申請書上偽造│ 註記 │
│    │          │        │姓  名│          │出  處│之署押及數目│      │
├──┼─────┼────┼───┼─────┼───┼──────┼───┤
│ 1  │0000000000│89.4.25 │龔惠禎│ 11302元  │90年度│「龔惠禎」，│      │
│    │          │        │      │          │易字第│1枚。       │      │
│    │          │        │      │          │2323號│            │      │
│    │          │        │      │          │卷P43 │            │      │
├──┼─────┼────┼───┼─────┼───┼──────┼───┤
│2   │0000000000│89.4.27 │賴欣圓│  5035元  │同上卷│「賴新圓」，│係以「│
│    │          │        │      │          │P45   │1枚。       │賴新圓│
│    │          │        │      │          │      │            │」名義│
│    │          │        │      │          │      │            │申請  │
├──┼─────┼────┼───┼─────┼───┼──────┼───┤
│3   │0000000000│89.4.27 │李麗秋│  6828元  │同上卷│「李麗秋」，│      │
│    │          │        │      │          │P44   │1枚。       │      │
├──┼─────┼────┼───┼─────┼───┼──────┼───┤
│4   │0000000000│89.4.28 │江麗珠│  3652元  │同上卷│「江麗珠」，│      │
│    │          │        │      │          │P52   │1枚。       │      │
├──┼─────┼────┼───┼─────┼───┼──────┼───┤
│5   │0000000000│89.4.28 │邱秀菊│   507元  │同上卷│「邱秀菊」，│      │
│    │          │        │      │          │P48   │1枚。       │      │
├──┼─────┼────┼───┼─────┼───┼──────┼───┤
│6   │0000000000│89.4.28 │姚慧苓│    99元  │同上卷│「姚慧苓」，│      │
│    │          │        │      │          │P51   │1枚。       │      │
├──┼─────┼────┼───┼─────┼───┼──────┼───┤
│7   │0000000000│89.5.4  │邱碧姬│440463元  │同上卷│「邱碧姬」，│      │
│    │          │        │      │          │P42   │1枚。       │      │
├──┼─────┼────┼───┼─────┼───┼──────┼───┤
│8   │0000000000│89.5.4  │姚鳳撰│ 54399元  │同上卷│「姚鳳撰」，│      │
│    │          │        │      │          │P46   │1枚。       │      │
├──┼─────┼────┼───┼─────┼───┼──────┼───┤
│9   │0000000000│89.5.10 │黃如秀│    26元  │同上卷│「黃如秀」，│      │
│    │          │        │      │          │P53   │1枚。       │      │
├──┼─────┼────┼───┼─────┼───┼──────┼───┤
│10  │0000000000│89.5.14 │王佑峰│297535元  │同上卷│「王侑峰」，│係以「│
│    │          │        │      │          │P54   │1枚。       │王侑峰│
│    │          │        │      │          │      │            │」名義│
│    │          │        │      │          │      │            │申請  │
├──┼─────┼────┼───┼─────┼───┼──────┼───┤
│11  │0000000000│89.5.13 │許凰美│    70元  │同上卷│「許美鳳」，│係以「│
│    │          │        │      │          │P41   │1枚。       │許美鳳│
│    │          │        │      │          │      │            │」名義│
│    │          │        │      │          │      │            │申請  │
├──┼─────┼────┼───┼─────┼───┼──────┼───┤
│12  │0000000000│89.5.13 │潘坤發│  1578元  │同上卷│「潘申發」，│係以「│
│    │          │        │      │          │P55   │1枚。       │潘申發│
│    │          │        │      │          │      │            │」名義│
│    │          │        │      │          │      │            │申請  │
├──┴─────┴────┴───┴─────┴───┴──────┴───┤
│共詐得不法之電信服務利得為：821494元                                        │
└──────────────────────────────────────┘
附表二：台灣大哥大股份有限公司門號
┌──┬─────┬────┬───┬─────┬───┬──────┬───┐
│編號│電話門號  │申請日期│被害人│欠繳費用  │申請書│申請書及同意│ 註記 │
│    │          │        │姓  名│          │及同意│書上偽造之署│      │
│    │          │        │      │          │書出處│押及數目    │      │
├──┼─────┼────┼───┼─────┼───┼──────┼───┤
│1   │0000000000│89.5.5  │呂園妹│48500元   │卷三  │「呂園妹」，│      │
│    │          │        │      │          │P76、 │共2枚。     │      │
│    │          │        │      │          │P77   │            │      │
├──┼─────┼────┼───┼─────┼───┼──────┼───┤
│2   │0000000000│89.5.5  │王淑卿│ 1761元   │卷三  │「王淑卿」，│      │
│    │          │        │      │          │P12、 │共2枚。     │      │
│    │          │        │      │          │P13   │            │      │
├──┼─────┼────┼───┼─────┼───┼──────┼───┤
│3   │0000000000│89.5.5  │陳登麟│18644元   │卷三P7│「陳登麟」，│      │
│    │          │        │      │          │、P8  │共2枚。     │      │
├──┼─────┼────┼───┼─────┼───┼──────┼───┤
│4   │0000000000│89.5.5  │王俊傑│ 4716元   │卷三  │「王俊傑」，│被害人│
│    │          │        │      │          │P46、 │共2枚。     │現改名│
│    │          │        │      │          │P47   │            │為王宇│
│    │          │        │      │          │      │            │澤    │
├──┼─────┼────┼───┼─────┼───┼──────┼───┤
│5   │0000000000│89.4.24 │楊淑儀│ 3525元   │卷三  │「楊淑儀」，│被害人│
│    │          │        │      │          │P70、 │共2枚。     │現改名│
│    │          │        │      │          │P71   │            │為楊采│
│    │          │        │      │          │      │            │穎    │
├──┼─────┼────┼───┼─────┼───┼──────┼───┤
│6   │0000000000│89.4.24 │吳幸娟│ 5327元   │卷三  │「吳幸娟」，│      │
│    │          │        │      │          │P37、 │共2枚。     │      │
│    │          │        │      │          │P38   │            │      │
├──┼─────┼────┼───┼─────┼───┼──────┼───┤
│7   │0000000000│89.4.26 │彭漢貞│ 1880元   │卷三  │「彭漢貞」，│      │
│    │          │        │      │          │P94、 │共2枚。     │      │
│    │          │        │      │          │P96   │            │      │
├──┼─────┼────┼───┼─────┼───┼──────┼───┤
│8   │0000000000│89.5.1  │江麗珠│ 1946元   │卷三  │「江麗珠」，│      │
│    │          │        │      │          │P64、 │共2枚。     │      │
│    │          │        │      │          │P66   │            │      │
├──┼─────┼────┼───┼─────┼───┼──────┼───┤
│9   │0000000000│89.5.1  │姚慧苓│129519元  │卷三  │「姚慧苓」，│      │
│    │          │        │      │          │P40、 │共2枚。     │      │
│    │          │        │      │          │P41   │            │      │
├──┼─────┼────┼───┼─────┼───┼──────┼───┤
│10  │0000000000│89.5.1  │邱秀菊│ 70830元  │卷三  │「邱秀菊」，│      │
│    │          │        │      │          │P88、 │共2枚。     │      │
│    │          │        │      │          │P89   │            │      │
├──┼─────┼────┼───┼─────┼───┼──────┼───┤
│11  │0000000000│89.5.3  │陳春香│     0元  │卷二  │「陳春香」，│詐欺得│
│    │          │        │      │          │P240、│共2枚。     │利未遂│
│    │          │        │      │          │P241  │            │      │
├──┼─────┼────┼───┼─────┼───┼──────┼───┤
│12  │0000000000│89.5.3  │姚鳳撰│ 11237元  │卷二  │「姚鳳撰」，│      │
│    │          │        │      │          │P246、│共2枚。     │      │
│    │          │        │      │          │P247  │            │      │
├──┼─────┼────┼───┼─────┼───┼──────┼───┤
│13  │0000000000│89.5.3  │郭碧雲│ 14471元  │卷三  │「郭碧雲」，│      │
│    │          │        │      │          │P23、 │共2枚。     │      │
│    │          │        │      │          │P24   │            │      │
├──┼─────┼────┼───┼─────┼───┼──────┼───┤
│14  │0000000000│89.5.4  │劉德振│  1375元  │卷三  │「劉德振」，│      │
│    │          │        │      │          │P11、 │共2枚。     │      │
│    │          │        │      │          │P11-1 │            │      │
├──┼─────┼────┼───┼─────┼───┼──────┼───┤
│15  │0000000000│89.5.4  │黃建銘│ 92621元  │卷三  │「黃建銘」，│      │
│    │          │        │      │          │P108、│共2枚。     │      │
│    │          │        │      │          │P109  │            │      │
├──┼─────┼────┼───┼─────┼───┼──────┼───┤
│16  │0000000000│89.5.4  │賴欣圓│ 56503元  │卷二  │「賴新圓」，│係以「│
│    │          │        │      │          │P258、│共2枚。     │賴新圓│
│    │          │        │      │          │P259  │            │」名義│
│    │          │        │      │          │      │            │申請  │
├──┼─────┼────┼───┼─────┼───┼──────┼───┤
│17  │0000000000│89.5.16 │周民華│     0元  │本院94│「周民華」，│詐欺得│
│    │          │        │      │          │年度易│共2枚。     │利未遂│
│    │          │        │      │          │緝字第│            │      │
│    │          │        │      │          │32號卷│            │      │
│    │          │        │      │          │P55、 │            │      │
│    │          │        │      │          │P56   │            │      │
├──┴─────┴────┴───┴─────┴───┴──────┴───┤
│共詐得不法之電信服務利得為：462855元                                        │
└──────────────────────────────────────┘